【裁判字號】    95,訴,426
【裁判日期】    950523
【裁判案由】    毒品危害防制條例等
【裁判全文】
臺灣桃園地方法院刑事判決               95年度訴字第426號
公  訴  人  臺灣桃園地方法院檢察署檢察官
被      告  甲○○
                    樓
選任辯護人  許進德律師
            蘇夏曦律師
            陳鴻飛律師
上列被告因違反毒品危害防制條例案件，經檢察官提起公訴（95
年度偵字第1394號），本院判決如下：
    主  文
甲○○運輸第三級毒品，處有期徒刑伍年肆月。扣案第三級毒品
愷他命陸包（驗餘淨重共壹仟貳佰零柒點參公克，空包裝重共拾
貳點柒玖公克）、泳褲壹件、繃帶貳條及背包壹只，均沒收。未
扣案之運輸第三級毒品所得葡幣壹仟元、人民幣壹仟元及港幣貳
佰元均沒收，如全部或一部不能沒收時，以其財產抵償之。
    事  實
一、甲○○明知愷他命（Ketamine，下稱「愷他命」）係毒品危
    害防制條例第2 條第2 項第3 款所規定之第3 級毒品，且為
    懲治走私條例第2 條第4 項經行政院公告管制之進出口物品
    ，不得運輸、私運。詎甲○○於民國95年1 月5 日在澳門葡
    京賭場賭博輸盡錢財後，因有綽號「阿偉」之不詳真實姓名
    年籍成年男子在該賭場內，慫恿其代為攜帶物品入台，允諾
    將給予報酬新臺幣（下同）10萬元，甲○○應允後，先自行
    訂購自澳門返台之機票，並於95年1 月6 日下午3 時許前往
    上開葡京賭場與「阿偉」會合後，由「阿偉」帶同前往澳門
    「假日飯店」某房間內，與另1 名不詳姓名年籍之成年男子
    碰面，經該名不詳姓名年籍之成年男子將包裝好之6 包愷他
    命取出交付予甲○○後，甲○○即已明知其受託運輸之物為
    毒品愷他命，惟其仍同意運輸該6 包愷他命入境，是以，甲
    ○○、「阿偉」及該名不詳姓名年籍之成年男子間，乃基於
    運輸毒品愷他命進入我國境內之犯意聯絡及行為分擔，由該
    姓名不詳之成年男子以繃帶2 條將該6 包愷他命分別綑綁在
    甲○○之下腹部、鼠蹊部及大腿內側等部位後，再命甲○○
    穿上其事先準備之泳褲1 件，以遮掩藏放上開愷他命，「阿
    偉」則交付葡幣1,000 元及人民幣1,000 元予甲○○，作為
    返台機票費用，及交付港幣200 元予甲○○，作為餐飲費用
    ，並允諾報酬10萬元將於甲○○入境臺灣後另行交付。其後
    ，甲○○則由另一具共同運輸毒品犯意聯絡之某不詳姓名年
    籍成年女子駕駛自小客車，搭載前往澳門機場搭機，甲○○
    隨即於95年1 月6 日下午某時許，搭乘長榮航空股份有限公
    司（下稱長榮航空公司）ＢＲ818 號班機返國，其在機上復
    因大腿內側所綑綁愷他命外包裝袋緊貼腿部，致身體發熱不
    舒服，乃在班機廁所內取出愷他命2 包，放置在其隨身攜帶
    之背包內，甲○○所搭乘之班機並於同日下午10時許，返抵
    桃園縣中正國際機場，而運輸、私運上揭毒品愷他命入境。
    嗣甲○○在中正國際機場第二航廈內運輸、私運上揭愷他命
    欲通關時，為財政部關稅總局臺北關稅局人員當場查獲逮捕
    後，移送法務部調查局桃園縣調查站（下稱桃園縣調查站）
    處理，並扣得毒品愷他命6 包（驗餘淨重共1207.3公克，空
    包裝重共12.79 公克）、甲○○用以綑紮愷他命之繃帶2 條
    、泳褲1 件及其用以藏放愷他命之背包1 只，而悉上情。
二、案經法務部調查局桃園縣調查站移送臺灣桃園地方法院檢察
    署檢察官偵查起訴。
    理  由
一、按被告以外之人於審判外之言詞或書面陳述，除法律有規定
    者外，不得作為證據；除刑事訴訟法第159 條之1 至第159
    條之3 之情形外，下列文書亦得為證據：一、除顯有不可信
    之情況外，公務員職務上製作之紀錄文書、證明文書。刑事
    訴訟法第159 條第1 項、第159 條之4 第1 款就此定有明文
    。查卷附法務部調查局鑑定通知書及毒品初步檢驗報告單各
    1 紙，及臺北關稅局扣押貨物運輸工具收據及搜索筆錄1 份
    、查獲毒品照片2 幀、旅客入出境查詢紀錄1 份等證據，性
    質上分別為公務員於職務上製作之證明文書、紀錄文書，復
    各無刑事訴訟法第159 條之4 第1 款所定顯有不可信之情況
    ，且無證據證明係公務員違背法定程序所取得，依法得為證
    據。另扣案愷他命6 包（驗餘淨重共1207.3公克，空包裝重
    共12.79 公克）、繃帶2 條、泳褲1 件及背包1 只等物，並
    無證據證明係公務員違背法定程序或經偽造、變造所取得，
    是認前揭扣案物亦可作為證據。
二、上揭時地犯罪事實，業據被告甲○○於桃園縣調查站訊問中
    、檢察官訊問中及本院審理中坦承不諱，並有臺北關稅局扣
    押貨物運輸工具收據及搜索筆錄1 份及查獲毒品照片2 幀在
    卷可稽。而扣案之毒品經鑑定結果，確含有第3 級第19項毒
    品愷他命成分，驗餘淨重共1207.3公克（純度61.67 ％，純
    質淨重共744.54公克，外包裝重共12.79 公克），此有法務
    部調查局95年1 月25日調科壹字第09522210130 號檢驗通知
    書及桃園縣調查站毒品初步檢驗報告單各1 份存卷可稽，並
    有上揭毒品愷他命6 包、被告用以綑紮藏放愷他命之繃帶2
    條、泳褲1 件及其用以藏放愷他命之背包1 只扣案可佐。是
    以，被告運輸、私運第3 級毒品愷他命之犯行明確，洵堪認
    定，應予依法論科。
三、按愷他命為毒品危害防制條例第2 條第2 項第3 款所列之第
    一級毒品，不得製造、運輸、販賣、意圖販賣而持有、轉讓
    、施用及持有。另行政院依懲治走私條例第2 條第4 項法律
    授權，公告毒品危害防制條例所列毒品屬甲項第4 目管制進
    出口物品，不得進出口。又輸入或攜帶進入臺灣地區之澳門
    物品，以進口論；其檢驗、檢疫、管理、關稅等稅捐之徵收
    及處理等，依輸入物品有關法令之規定辦理，適用懲治走私
    條例之規定處斷，香港澳門關係條例第35條第2 項定有明文
    。查被告將第3 級毒品愷他命由大陸地區運輸、私運進入臺
    灣地區，所為係犯毒品危害防制條例第4 條第3 項之運輸第
    3 級毒品罪及懲治走私條例第2條 第1 項之私運管制物品罪
    。被告就所犯上開2 罪與綽號「阿偉」之不詳真實姓名年籍
    成年男子、另一名不詳姓名年籍成年男子及不詳姓名年籍成
    年女子間，事先有共同謀議，先由該名不詳姓名年籍之成年
    男子交付扣案毒品愷他命6 包、繃帶2 條及泳褲1 件予被告
    ，「阿偉」則交付葡幣1,000 元、人民幣1,000 元及港幣
    200 元予被告，用以供作被告自澳門運輸扣案愷他命回台之
    機票、飲食費等一切費用，繼由該名不詳姓名年籍之成年女
    子駕駛汽車搭載被告前往澳門機場搭機回台，被告則分擔夾
    藏運輸毒品入境部分，由此足證被告上開3 人間，均有運輸
    毒品愷他命入境之犯意聯絡及行為分擔，應依刑法第28條規
    定論以共同正犯。又被告持有毒品愷他命之低度行為，為運
    輸之高度行為所吸收，不另論罪。另被告以1 運輸、私運行
    為同時觸犯毒品危害防制條例第4條 第3 項、懲治走私條例
    第2 條第1 項之罪，為想像競合犯，應依刑法第55條規定，
    從1 重之毒品危害防制條例第4 條第3 項之運輸第3 級毒品
    罪處斷。爰審酌被告明知愷他命係第3 級毒品，不得運輸、
    私運進入國內，竟非法將之運輸入境，並自共犯「阿偉」處
    取得葡幣1,00 0元、人民幣1,000 元及港幣200 元之利益，
    其犯罪之手段係將扣案愷他命6 包綑紮在下腹部、鼠蹊部及
    大腿內側等部位，嗣於通關前將原先綑紮於其大腿內側之其
    中2 包愷他命藏放在其攜帶之背包內，欲逃避海關檢查之方
    式為之、被告之品行、智識程度、前無不良素行、犯罪造成
    社會整體侵害程度及其犯罪後始終坦承犯行，表示悔悟之態
    度等一切情狀，量處如主文所示之刑，以資懲儆。
四、扣案之愷他命6 包，不問屬於犯人與否，均應依毒品危害防
    制條例第19條第1 項規定沒收之。扣案繃帶2 條、泳褲1 件
    等物，係不詳姓名年籍之成年男子所提供，用以綑紮毒品愷
    他命在被告身上，供其等共同運輸愷他命入境所用之物，為
    共犯所有供犯罪使用之物，另扣案背包1 只為被告所有之物
    ，供係其在飛機上，將原本綑紮在大腿內側之愷他命2 包取
    出後藏放使用，業據被告於本院審理中陳述明確，是以，上
    開扣案繃帶2 條、泳褲1 件及背包1 只等物，均應依毒品危
    害防制條例第19條第1 項規定宣告沒收之。又未扣案之葡幣
    1,000 元、人民幣1,000 元及港幣200 元，係由共犯「阿偉
    」等人所支付提供被告作為支應其自澳門運輸毒品來臺所需
    機票費、飲食費等各項花費之需，因屬被告從事本案運輸第
    3 級毒品所得之報酬（財物），且為被告所有之外國貨幣，
    業據被告於審理時供明在卷，應依毒品危害防制條例第19條
    第1 項規定諭知沒收之，如全部或一部不能沒收時，以其財
    產抵償之（最高法院93年度台上字第19號、第2286號、第48
    59號、94年度台上字第1 號判決可資參照）。
五、按香港、澳門回歸中國（大陸）後，為規範及促進臺灣地區
    與香港、澳門之經貿、文化及其他關係，特制定香港澳門關
    係條例，明定臺灣地區與香港或澳門貿易，得以直接方式為
    之，並於臺灣地區與大陸地區直接通信、通航或通商前，得
    視香港或澳門為第3 地，排除臺灣地區與大陸地區人民關係
    條例在香港、澳門之適用，此觀香港澳門關係條例第1 條第
    2 項、第35條第1 項前段、第57條及同條例施行細則第2 條
    之規定自明，是以，依香港澳門關係條例第35條第2 項、第
    3 項復規定，輸入或攜帶進入臺灣地區之香港或澳門物品，
    以進口論，輸往香港或澳門之物品，以出口論，分別依輸入
    物品、輸出物品有關法令之規定辦理。從而，自香港、澳門
    私運管制物品進口逾公告數額，應逕依懲治走私條例第2 條
    第1 項論處，無庸引用同條例第12條之規定（參考最高法院
    93年第3 次刑事庭會議決議），附此敘明。
據上論斷，應依刑事訴訟法第299 條第1 項前段，毒品危害防制
條例第4 條第3 項、第19條第1 項，懲治走私條例第2 條第1 項
、第11條，刑法第11條、第28條、第55條，判決如主文。
本案經檢察官謝雯璣到庭執行職務。
中    華    民    國    95    年    5     月    23    日
                  刑事第九庭  審判長法  官  何燕蓉
                                    法  官  蘇琬能
                                    法  官  胡芷瑜
上正本證明與原本無異。
如不服本判決，應於判決送達後10日內向本院提出上訴狀（應附
繕本），上訴於臺灣高等法院。
                                    書記官  李珈慧
中    華    民    國    95    年    5     月    24    日
毒品危害防制條例第4條
製造、運輸、販賣第一級毒品者，處死刑或無期徒刑；處無期徒
刑者，得併科新臺幣1 千萬元以下罰金。
製造、運輸、販賣第二級毒品者，處無期徒刑或 7 年以上有期徒
刑，得併科新臺幣 7 百萬元以下罰金。
製造、運輸、販賣第三級毒品者，處 5 年以上有期徒刑，得併科
新臺幣 5 百萬元以下罰金。
製造、運輸、販賣第四級毒品者，處 3 年以上 10 年以下有期徒
刑，得併科新臺幣 3 百萬元以下罰金。
製造、運輸、販賣專供製造或施用毒品之器具者，處 1 年以上 7
年以下有期徒刑，得併科新臺幣 1 百萬元以下罰金。
前五項之未遂犯罰之。
懲治走私條例第2 條第1 項：
私運管制物品進口、出口逾公告數額者，處7 年以下有期徒刑，
得併科新臺幣3 百萬元以下罰金。


司法院資訊處製作；財團法人民間司法改革基金會備份。
